臺灣臺北地方法院刑事判決　　　　　　　 96年度易字第890號
　　公　訴　人　臺灣臺北地方法院檢察署檢察官
　　被　　　告　劉健康
上列被告因詐欺案件，經檢察官提起公訴（九十五年度調偵字第
五六０號），本院判決如下：
    主  　文
劉健康意圖為自己不法之所有，以詐術使人將本人之物交付，處
有期徒刑捌月，減為有期徒刑肆月，如易科罰金，以銀元佰元
（即新臺幣玖佰元）折算壹日。
    犯罪事實
一、劉健康明知其並無投資股票之經驗，竟意圖為自己不法之所
    有，於民國九十四年十一月間某日，以鴻林國際資產管理集
    團財務顧問名義自居，並出示名片，向甲○○施用詐術，佯
    稱：可代為投資茂迪公司股票獲利，並提出其女友王綺賢之
    第一商業銀行帳戶存摺，表示其具有資力，以此取信於甲○
    ○，致甲○○陷於錯誤，相信劉健康具有投資股票之能力及
    資力，乃於同年月二十二日，以匯款至劉健康之中國信託商
    業銀行城中分行第000000000000號帳戶之方式
    ，交付新臺幣（下同）九十萬元與劉健康。翌日，劉健康則
    先行轉出二十萬元給不知情之黃學台，用以支付其積欠黃學
    台之借款，再於隔日，提出現金五十九萬六千二百二十四元
    供己花用。嗣甲○○要求劉健康將所購得股票出售並交付股
    款時，劉健康先係推稱：越晚賣出賺越多云云，後又改稱：
    系爭款項業遭「張南宏」侵吞云云，甲○○始知受騙。
二、案經甲○○告訴暨臺北市政府警察局中正第一分局移送臺灣
    臺北地方法院檢察署檢察官偵查起訴。
    理    由
一、證據能力部分：
    按被告以外之人於審判外之陳述，雖不符前四條之規定，而
    經當事人於審判程序同意作為證據使用，法院審酌該言詞陳
    述或書面陳述作成時之情況，認為適當者，亦得為證據，刑
    事訴訟法第一百五十九條之五定有明文。證人黃學台於檢察
    事務官調查時之證述，雖為被告以外之人於審判外之陳述，
    惟被告於本院九十六年五月八日行準備程序及九十六年七月
    三十日審理時，均同意作為證據使用，是證人黃學台上開證
    述乃具有證據能力。
二、證據之認定：
  (一)訊據被告固不否認告訴人甲○○曾匯款九十萬元給其代為購
    買茂迪公司之股票，此有中國信託商業銀行九十四年十一月
    二十二日存入憑證在卷足憑（他字卷第四頁參照），惟辯稱
    ：我確實將告訴人甲○○所交給我的九十萬元交給一位建華
    證券股份有限公司（下稱建華證券）的「張南宏」，委託他
    幫我買賣股票，我沒有詐欺告訴人甲○○云云。
  (二)本院查：被告實際上之職業僅為司機，並無投資股票之經驗
    ，於收受告訴人甲○○所交付之九十萬元後，未曾經由證人
    黃學台以融資之方式替告訴人甲○○購買茂迪公司之股票，
    反而意圖為自己不法之所有，將告訴人甲○○所交付之九十
    萬元供己私用，詐欺告訴人甲○○之財物，其理由如下：
  1.告訴人即證人甲○○於本院審理時證稱：九十四年十一月間
    我在嘉裕西服上班，被告是黃學台之員工，由於黃學台的公
    司向我們訂購制服而認識被告，被告就出示名片，表示他是
    投資顧問向我遊說一起投資股票，被告說茂迪公司的股票一
    直在跌，可以用融資的方式買跌，一定會賺錢，但是需要三
    百萬元才能透過黃學台一起融資購買股票，我說我沒有那麼
    多錢，只能湊出九十萬元，被告一直跟我保證三天就可以回
    本，還帶我去第一商業銀行開他的保險箱拿出存摺給我看，
    證明他有一百多萬元的存款，於是我就在九十四年十一月二
    十二日匯款九十萬元給被告，但被告始終沒有將買賣股票的
    資料或是相關證明給我看，三天過後，我請被告將我的股票
    賣掉結清還我錢，被告說現在股票還在跌先不要賣，又過了
    幾天後，我又請被告處理掉我的股票，被告又說要三天後才
    有辦法交錢，但是三天後，被告跟我說沒有錢可以還我等語
    （本院九十六年七月三十日審判筆錄參照），是依證人甲○
    ○之供述，被告主動提及欲透過黃學台以融資之方式購買茂
    迪公司之股票，保證三天即可回本，並且提出相關能力及資
    力證明，使告訴人甲○○陷於錯誤，相信被告投資之能力及
    資力而交付金錢。
  2.惟被告是否以告訴人甲○○所交付之金錢與證人黃學台一起
    融資購買股票？證人黃學台於偵查中供稱：被告是我的司機
    ，他說要認識人脈，所以才給他我們公司之名片，被告曾向
    我提及要以融資的方式購買股票，但是我覺得融資的方式不
    會賺錢，所以我不准，我不知道他有幫告訴人甲○○購買股
    票的事情等語（調偵卷第十一頁至第十二頁詢問筆錄參照）
    ，足認被告收到告訴人甲○○之匯款後，並未實際實踐其與
    告訴人甲○○之約定，透過黃學台一起以融資之方式購買股
    票，而行詐騙告訴人甲○○之實等情甚明。
  3.再者，被告於九十四年十一月二十二日收受告訴人甲○○之
    匯款九十萬元後，於翌日（九十四年十一月二十三日）即轉
    帳二十萬元與證人黃學台，用以支付其積欠黃學台之借款，
    此業據被告供認不諱，核與證人黃學台證述相符（調偵卷第
    四十五頁詢問筆錄參照），並有被告之中國信託商業銀行上
    開帳戶之歷史交易查詢及上開銀行九十六年一月四日中信銀
    集中作業字第九五八一三二二一一０四九號函附提款轉帳憑
    證在卷足稽（調偵卷第二十三頁、第三十三頁至第三十四頁
    參照參照），被告雖辯稱：我先挪用告訴人甲○○的二十萬
    元，我再從臺北富邦商業銀行之帳戶領出金錢來補足云云，
    惟經檢察官於偵查時函查上開銀行關於被告帳戶之相關資料
    ，臺北富邦商業銀行函覆該行並無被告任何存款帳戶往來資
    料，此有該行九十六年一月十九日北富銀北中壢字第九六０
    ０００００二九號函、九十六年一月二十五日北富銀中壢字
    第０二四號函在卷足憑（調偵卷第四十一頁至第四十二頁參
    照），被告嗣又改稱：先挪用之二十萬係由其胞姊透過地下
    通匯之方式而補足，惟其並無法提出任何相關證據以證其說
    ，此均足認被告上開所辯，顯係臨訟杜撰，所言不實。
  4.此外，被告於九十四年十一月二十四日提領現金五十九萬六
    千二百二十四元，該款項提出後即不知去向，被告雖辯稱：
    我將款項交給一位在建華證券上班之「張南宏」，由他代為
    購買股票云云，惟查：依照一般社會常情，透過證券公司營
    業員購買股票，投資者需要開立銀行帳戶以供股票買賣款項
    進出之用，被告以「現金」交付證券公司之營業員代買股票
    ，已與常情不合，且若被告交付大筆款項給「張南宏」，由
    代為處理股票買賣事實，何以對「張南宏」之真實年籍等相
    關資料亦一無所知，此均與常情不符；又檢察官於偵查時函
    詢建華證券公司是否曾有「張南宏」此人在建華證券公司任
    職，經建華證券公司函覆：「張南宏」並未任職在本公司，
    亦未開立任何有價證券買賣交易帳戶等語，此有該公司九十
    五年四月七日建華證法字第０一六五號函附卷足憑（他字
    卷第五十八頁參照），足認被告上開所辯：將告訴人甲○○
    所交付之款項交由任職於建華證券之「張南宏」云云，顯不
    實在，不足採信。
  5.綜上所述，被告施用詐術詐騙告訴人甲○○，致告訴人甲○
    ○陷於錯誤而交付九十萬元，本件事證明確，應依法論科。
三、論罪科刑法律之適用：
  (一)新舊法比較：
    按刑法部分條文業於九十四年一月七日修正，九十四年二月
    二日公布，刑法第三百三十九條第一項之詐欺罪，法定刑為
    五年以下有期徒刑、拘役或一千元以下罰金，而修正後刑法
    施行法增訂第一條之一規定：「中華民國九十四年一月七日
    刑法修正施行後，刑法分則編所定罰金之貨幣單位為新臺幣
    。九十四年一月七日刑法修正時，刑法分則編未修正之條文
    定有罰金者，自九十四年一月七日刑法修正施行後，就其所
    定數額提高為三十倍。但七十二年六月二十六日至九十四年
    一月七日新增或修正之條文，就其所定數額提高為三倍」，
    比較修正後刑法施行法第一條之一與罰金罰鍰提高標準條例
    第一條規定，因對於詐欺罪所規定之罰金刑之最高額度均屬
    相同，並非刑罰法令之變更，無刑法第二條第一項比較新舊
    法之適用，應適用裁判時之刑法施行法第一條之一（最高法
    院九十五年度第二十一條刑事庭會議決議參照）。另刑法第
    三十三條第五款修正為：「主刑之種類如下：五、罰金：新
    臺幣一千元以上，以百元計算之」，是依修正後之法律，刑
    法第三百三十九條第一項詐欺罪所得科處之罰金刑為新臺幣
    三萬元，最低則為新臺幣一千元，與被告行為時之罰金罰鍰
    提高標準條例第一條前段規定之提高倍數十倍及修正前刑法
    第三十三條第五款規定之罰金最低額一元相比較，新舊法關
    於上開二罪所得科處之罰金刑最高額並無不同規定，然新法
    將上開二罪罰金刑之最低額提高為一千元；因此，比較上述
    修正前、後之刑罰法律，自以被告行為時關於刑法第三十三
    條第五款規定科處罰金刑之法律較有利於被告。
  (二)核被告所為，係犯刑法第三百三十九條第一項之詐欺取財罪
    。
　(三)爰審酌被告之犯罪動機、目的、手段，對告訴人甲○○所造
  　成之損害、生活狀況、智識程度，及迄今尚未與告訴人甲○
    ○達成和解等一切情狀，量處如主文所示之刑。
  (四)查被告犯罪之時間，在九十六年四月二十四日以前，所犯符
    合中華民國九十六年罪犯減刑條例第二條所定之減刑條件，
    應依該減刑條例第二條第一項第三款之規定，減其宣告刑二
    分之一，故減為有期徒刑四月，並諭知易科罰金之折算標準
    （被告行為時之刑法第四十一條第一項前段規定：「犯最重
    本刑為五年以下有期徒刑以下之刑之罪，而受六個月以下有
    期徒刑或拘役之宣告，因身體、教育、職業、家庭之關係或
    其他正當事由，執行顯有困難者，得以一元以上三元以下折
    算一日，易科罰金。」，且依修正前罰金罰鍰提高標準條例
    第二條前段（現已刪除）之規定，將上開易科罰金之折算標
    準就其原定數額提高為一百倍折算一日，是其行為時之易科
    罰金折算標準，應以銀元一百元至三百元折算一日，經折算
    為新臺幣後，應以新臺幣三百元至九百元折算為一日，惟九
    十五年七月一日施行之刑法第四十一條第一項前段則規定：
    「犯最重本刑為五年以下有期徒刑以下之刑之罪，而受六個
    月以下有期徒刑或拘役之宣告者，得以新臺幣一千元、二千
    元或三千元折算一日，易科罰金。」，經比較修正前後規定
    之結果，應認修正後之法律並非較有利於被告，依修正後刑
    法第二條第一項前段之規定，自應適用行為時之法律即修正
    前之刑法第四十一條第一項前段及廢止前罰金罰鍰提高標準
    條例第二條之規定，諭知易科罰金，並定其折算標準）。
據上論斷，應依刑事訴訟法第二百九十九條第一項前段，刑法第
二條第一項前段、第三百三十九條第一項，修正前刑法第四十一
條第一項前段，廢止前罰金罰鍰提高標準條例第二條，現行法規
所定貨幣單位折算新臺幣條例第二條，刑法施行法第一條之一，
中華民國九十六年罪犯減刑條例第二條第一項第三款、第七條、
第九條，判決如主文。
本案經檢察官永欽到庭執行職務。
中　　華　　民　　國　　96　　年　　8 　　月　　20　　日
　　　　　　　　　刑事第九庭審判長法  官  蘇素娥
                                  法  官  黃紹紘
                                  法　官　葉珊谷
以上正本證明與原本無異。
如不服本判決，應於判決送達後10日內，向本院提出上訴狀。
　　　　　　　　　　　　　　　　  書記官　顏淑華
中　　華　　民　　國　　96　　年　　8 　　月　　20　　日
附錄本案論罪科刑法條全文：
中華民國刑法第三百三十九條：
意圖為自己或第三人不法之所有，以詐術使人將本人或第三人之
物交付者，處五年以下有期徒刑、拘役或科或併科一千元以下罰
金。
以前項方法得財產上不法之利益或使第三人得之者，亦同。
前二項之未遂犯罰之。
